【裁判字號】    98,審易緝,6
【裁判日期】    980504
【裁判案由】    偽造文書
【裁判全文】
臺灣高雄地方法院刑事判決             98年度審易緝字第6號
公  訴  人  臺灣高雄地方法院檢察署檢察官
被      告  甲○○
上列被告因偽造文書案件，經檢察官提起公訴（97年度偵字第10
921 號），本院判決如下：
    主  文
甲○○犯行使偽造特種文書罪，累犯，處有期徒刑肆月，如易科
罰金，以新臺幣壹仟元折算壹日。
    事  實
一、甲○○前因涉犯贓物、毀損及偽造文書等案件，各經法院判
    處有期徒刑7 月、10及1 年10月確定，復經裁定應執行有期
    徒刑3 年；另犯竊盜案件，經本院94年度簡字第2298號判決
    判處有期徒刑6 月確定，再接續上述有期徒刑3 年而為執行
    ，於民國95年10月2 日執行完畢出監。詎猶不知悛悔，明知
    其於96年10月20日前某不詳時日、在不詳地點、以不詳方式
    所取得之車牌號碼3Q-1190 號自用小客車車牌2 面係屬偽造
    （原車號使用人為石圳源），竟基於行使偽造特種文書之犯
    意，於96年10月20日某時許，逕將上述偽造車牌2 面懸掛在
    其所使用之自用小客車（以下稱前開小客車）上，並駕車上
    路而對外行使，除足生損害於原車牌號碼使用人石圳源外，
    亦同時妨害警察機關對於道路交通安全管理之維護及監理機
    關對於車輛使用牌照管理之正確性。嗣於96年10月20日15時
    15分許，甲○○駕駛懸掛上述偽造3Q-1190 號車牌之前開小
    客車，在高雄縣鳳山市○○路、建國路口與案外人藍文廷發
    生交通事故，又因事後未能依約履行賠償責任，藍文廷乃於
    同年月22日前往高雄縣政府警察局交通隊報案處理，遂經警
    通知原車牌使用人石圳源到案說明，方始知悉甲○○是時駕
    駛前開小客車上所懸掛3Q-1190 號車牌2 面係屬偽造，進而
    循線查獲上情。
二、案經高雄縣政府警察局鳳山分局報請台灣高雄地方法院檢察
    署檢察官偵查起訴。
    理  由
壹、本件關於證據能力之意見：
    按被告以外之人於審判外之陳述，雖不符前4 條之規定，而
    經當事人於審判程序同意作為證據，法院審酌該言詞陳述或
    書面陳述作成時之情況，認為適當者，亦得為證據，刑事訴
    訟法第159 條之5 定有明文。查證人藍文廷、石圳源於案發
    後乃先後由承辦員警詢問並製作筆錄，且於偵查中亦經檢察
    官傳訊到庭，命渠等就被告前揭犯罪事實依法具結陳述。此
    外，卷附道路交通事故調查報告表及道路交通事故現場圖等
    證據方法，依法固屬各該員警根據渠等親自見聞之事實或本
    於專門知識經驗所為之審判外陳述，性質上屬於傳聞證據，
    且無刑事訴訟法第159 條之1 至之4 明定之例外情形，依法
    原不具證據能力。然參以檢察官與被告既均明知該等陳述有
    刑事訴訟法第159 條第1 項不得為證據之情況，猶於審理中
    同意採為本案證據，本院復審酌該等陳述作成時之外部情況
    並無不當，自具有特別可信性。又衡諸本件如欲證明被告犯
    罪，實有引用前開證據之必要。揆諸前揭說明，本院自得逕
    以卷附前開證據方法採為認定事實之依據。
貳、實體部分：
  一、訊之被告固坦承有駕駛懸掛偽造3Q-1190 號車牌之前開小
      客車與藍文廷發生交通事故之事實，惟矢口否認有何行使
      偽造特種文書犯行，辯稱：前開小客車並非其所有，伊只
      是幫客戶修理車子，並不知道該車所懸掛之車牌係屬偽造
      云云。經查：
    (一)被告前於96年10月20日某時許，駕駛懸掛3Q-1190 號車牌
      之前開小客車上路，直至同日15時15分許，在高雄縣鳳山
      市○○路、建國路口與案外人藍文廷所駕駛車輛發生交通
      事故之情，業經證人藍文廷證述綦詳，並有車損照片8 幀
      、道路交通事故調查報告表2 份及道路交通事故現場圖1
      件在卷可稽，復據被告於本院審理中坦認上情不諱，足徵
      其此部分自白核與事實相符，堪予採信。又車號3Q-1190
      號自用小客車車牌2 面乃係石圳源向監理單位所申請使用
      ，且其所駕駛原懸掛該真正車牌之自用小客車則於96年10
      月5 日因發生交通事故而送修，直至同年11月5 日再向監
      理機關辦理註銷手續，期間均未將該2 面車牌借予他人使
      用，故被告所駕駛前開小客車上懸掛之3Q-1190 號車牌2
      面應屬偽造一節，除據證人石圳於警詢及偵查中證述屬實
      外，並有卷附汽車車輛異動登記書及交通部公路總局台中
      區監理所彰化監理站97年4 月24日中監彰字第0970008725
      號函附車籍查詢資料各1 份可參，且為被告所是認無訛，
      故此部分之事實亦堪採認。
    (二)又被告雖迭以前詞置辯，然衡諸常情，汽車維修業者雖未
      必明確知悉個別車主之詳細年籍資料，然為便於日後報價
      及通知完工日期起見，仍多於車主委託送修之際併予詢問
      相關聯絡方式，斷無全然諉為不知之理。本院審諸被告非
      僅任意使用該車作為個人代步之用，甚而自本件案發後，
      針對其所駕駛前開小客車究係何人委託送修一節，亦始終
      未能舉證以實其說。況倘前開小客車果係他人所委託送修
      ，且被告更因擅自駕駛該車與他人發生交通事故，又豈有
      於返還車輛時均未併予告知上揭駕車肇事之情，而任由車
      主蒙受將來可能發生之法律訴追風險？故被告所辯其所駕
      駛前開小客車係他人委託送修云云，實與常理有悖，顯係
      臨訟卸責之詞，洵無足採。
    (三)再按，汽車牌照（號牌）為公路監理機關所發給之行車許
      可憑證，作為動力車輛行駛之特許憑證，性質上屬於刑法
      第212 條所規定之特種文書，最高法院63年台上字第1550
      號著有判例可資參照。又核發汽車牌照係公法行為之一種
      ，涉及有關車輛使用、稅捐、強制汽車責任保險及交通違
      規裁罰等諸多公權力行使範疇，非經依法申請不得擅自懸
      掛使用，更不許由私人任意製發，從而汽車使用人亦應知
      悉駕駛車輛必須懸掛合法申請之車牌，以備查驗，要未可
      任意懸掛非原始請領之車牌而對外使用，此乃吾人週知之
      常識。準此，本件被告狡稱所駕駛前開小客車係他人所委
      託送修云云容非可採，且該車所懸掛3Q-1190 號車牌2 面
      亦非被告所申請使用等節，均如前述，據此堪認被告主觀
      上對於其所駕駛前開小客車上所懸掛3Q-1190 號車牌2 面
      應屬偽造之情，理應知之甚稔。是被告既已明知其先前於
      某不詳時日、在不詳地點、以不詳方式所取得之3Q-1190
      號車牌2 面係屬偽造，猶自96年10月20日某時許起逕自懸
      掛在前開小客車上而對外行使，揆諸前揭說明，被告所為
      應該當刑法行使偽造特種文書罪之構成要件甚明。
    (四)綜前所述，件事證明確，被告前揭犯行洵堪認定，應依法
      論科。
  二、核被告甲○○所為，係犯刑法第216 條、第212 條之行使
      偽造特種文書罪。又被告前因涉犯贓物、毀損、偽造文書
      及竊盜等案件，各經法院判決有罪確定且接續執行，於95
      年10月2 日執行完畢出監一節，業如前述，並有台灣高等
      法院被告前案記錄表1 份在卷足憑，是其前受有期徒刑執
      行完畢後，5 年內故意再犯本件法定刑為有期徒刑以上之
      罪，應論以累犯並依法加重其刑。爰審酌被告犯罪之動機
      、目的及手段，又其所為非僅足生損害於原車牌號碼使用
      人，更嚴重影響警察機關對於道路交通安全管理之維護及
      監理機關對於車輛使用牌照管理之正確性，且犯罪後仍狡
      飾犯行、難見悔意等一切情狀，量處如主文所示之刑，並
      諭知易科罰金折算標準，以資懲儆。此外，本件被告所行
      使之偽造3Q-1190 號車牌2 面既未扣案，亦無其他積極事
      證可資推認該等物品現時尚屬存在而未滅失，遂不併予宣
      告沒收，附此敘明。
  三、公訴意旨另以：被告除前揭有罪部分所載犯罪事實外，另
      自96年5 月間某日起至同年10月19日止，另有多次非法行
      使前開偽造汽車牌照行為，遂認被告此部分亦構成行使偽
      造私文書罪云云。惟按，犯罪事實應依證據認定之，無證
      據不得認定其犯罪事實，又不能證明被告犯罪者，應諭知
      無罪之判決，刑事訴訟法第154 條第2 項、第301 條第1
      項分別定有明文。所謂證據，係指足以認定被告確有犯罪
      行為之積極證據而言，該項證據自須適合於被告犯罪事實
      之認定，始得採為斷罪資料。苟積極證據不足為不利於被
      告事實之認定時，即應為有利於被告之認定，更不必有何
      有利之證據，最高法院29年上字第3105號、30年上字第81
      6 號分別著有判例可資參照。蓋本件查無相關事證可資推
      認被告除於96年10月20日確因駕駛前開小客車懸掛偽造之
      3Q-1190 號車牌與案外人藍文廷發生交通事故外，另有其
      他行使上述偽造車牌之舉。縱令該3Q-1190 號車牌果有多
      次因遭人冒用而由監理單位依法撤銷交通裁罰之事實，然
      仍未可遽認該等交通違規行為亦同係被告所實施。職是，
      茲依公訴人所述犯罪事實及所憑證據尚難證明被告此部分
      有何行使偽造特種文書犯行，揆諸前揭說明，當不得遽為
      不利於被告之認定，惟此既經檢察官認與前揭有罪部分具
      有實質上一罪關係，遂不另為無罪之諭知，併此敘明。
據上論斷，應依刑事訴訟法第299 條第1 項前段，刑法216 條、
第212 條、第47條第1 項、第41條第1 項前段，刑法施行法第1
條之1 ，判決如主文。
中    華    民    國    98    年    5     月     4    日
                  刑事第十庭  法  官    陳明呈
以上正本證明與原本無異。
如不服本判決應於收受送達後10日內向本院提出上訴書狀，並應
敘述具體理由；如未敘述上訴理由者，應於上訴期間屆滿後20日
內向本院補提理由書（均須按他造當事人之人數附繕本）「切勿
逕送上級法院」。
中    華    民    國    98    年    5     月    4     日
                              書記官    張琇晴
附錄本判決論罪科刑之法條：
中華民國刑法第216條(行使偽造變造或登載不實之文書罪)
行使第210 條至第215 條之文書者，依偽造、變造文書或登載不
實事項或使登載不實事項之規定處斷。
中華民國刑法第212條（偽造變造特種文書罪）
偽造、變造護照、旅券、免許證、特許證及關於品行、能力服務
或其他相類之證書、介紹書，足以生損害於公眾或他人者，處1
年以下有期徒刑、拘役或3 百元以下罰金。


司法院資訊處製作；財團法人民間司法改革基金會備份。
